臺灣高等法院民事判決
110年度家上字第44號
上  訴  人  Ａ０１    


訴訟代理人  徐鈴茱律師
            紀孟芸律師
            包漢銘律師
被 上訴 人  Ａ２  

上列當事人間請求履行離婚協議等事件，上訴人對於中華民國10
9年12月30日臺灣宜蘭地方法院109年度家財訴字第1號、109年度
家親聲字第68號第一審判決提起上訴，並為訴之追加，本院於11
1年11月16日言詞辯論終結，判決如下：
    主  文
原判決關於駁回上訴人後開第二項之訴部分，及訴訟費用（除確
定部分外）之裁判均廢棄。
被上訴人應給付上訴人新臺幣柒萬柒仟捌佰伍拾參元，及自民國
一百一十一年八月二十四日起至清償日止，按週年利率百分之五
計算之利息。
被上訴人另應給付上訴人新臺幣參拾萬伍仟元，及自民國一百一
十一年八月二十四日起至清償日止，按週年利率百分之五計算之
利息。
其餘上訴及追加之訴均駁回。
第一審（除確定部分外）及第二審訴訟費用，由上訴人負擔百分
之九十九，餘由被上訴人負擔。追加之訴訴訟費用，由上訴人負
擔五分之二，餘由被上訴人負擔。
    事實及理由
壹、程序方面：
一、按於第二審為訴之變更或追加，非經他造同意，不得為之，
    但請求之基礎事實同一，或擴張或減縮應受判決事項之聲明
    者，不在此限，民事訴訟法第255條第1項第2款、第3款、第
    446條第1項定有明文。查，本件上訴人於原審依兩造離婚協
    議書（下稱系爭離婚協議書）第6條約定，請求被上訴人給
    付自民國108年11月1日起至109年6月30日止之未成年子女生
    活費新臺幣(下同)32萬元，及自民事準備㈡狀繕本送達翌日
    即109年7月23日起至清償日止，按週年利率5%計算之利息（
    見本院卷一第12頁）；嗣於本院審理中，追加請求被上訴人
    給付自109年7月1日起至111年7月31日止之未成年子女生活
    費70萬5000元，及自111年8月24日起至清償日止，按週年利
    率5%計算之利息(見本院卷二第378頁)。經核上訴人前開追
    加之訴與原訴，均係本於被上訴人應依系爭離婚協議書第6
    條約定，支付兩名未成年子女每人每月各2萬元生活費之同
    一基礎事實，僅係擴張應受判決事項之聲明，揆諸前揭說明
    ，於法並無不合，應予准許。
二、次按不變更訴訟標的，而補充或更正事實上或法律上之陳述
    者，非為訴之變更或追加，民事訴訟法第256條定有明文。
    查，上訴人依系爭離婚協議書之約定，請求被上訴人將名下
    門牌宜蘭縣○○鎮○○路0段000巷000弄00號房屋暨坐落土地（
    下稱系爭○○房地），及宜蘭縣○○鄉○○路000巷00弄00號房屋
    暨坐落土地（下稱系爭○○房地）出售，賣得價金依系爭離婚
    協議書第4條即上訴狀附表所示方法分配（見本院卷一第64
    頁）；嗣於本院審理中，因系爭○○房地已經出售，並以鑑定
    方式估算系爭○○房地之交易價格，而更正聲明請求被上訴人
    應給付上訴人804萬8944元，及自111年8月24日起至清償日
    止，按週年利率5%計算之利息（見本院卷二第378頁），核
    屬不變更訴訟標的，而補充及更正法律上之陳述，並非訴之
    變更，先予敘明。
貳、實體部分：
一、上訴人主張：兩造於95年3月7日結婚，育有兩名未成年子女
    甲○○（00年0月00日生）、乙○○（00年0月0日生）；嗣於107
    年2月2日協議離婚，並簽訂系爭離婚協議書，約定兩名未成
    年子女權利義務之行使或負擔（下稱親權），均由被上訴人
    任之。惟未成年子女出生後均由伊照顧，於兩造離婚後，實
    際上亦未曾間斷，伊為未成年子女成長過程中不可缺之主要
    照顧者；而被上訴人與未成年子女互動疏離，並以高壓、武
    斷，甚至暴力方式，強制要求未成年子女遵照其想法行事，
    對於未成年子女心理造成嚴重傷害，而有不利之情事，且自
    108年5月起，被上訴人即不再給付未成年子女之生活費，未
    盡對於未成年子女之保護教養義務，未成年子女亦表示希望
    由伊繼續照顧，乃請求改定未成年子女之親權，由伊單獨任
    之，或改由兩造共同任之，並由伊擔任主要照顧者；被上訴
    人並應於本件判決確定後，給付未成年子女扶養費每人每月
    各2萬元予伊，至未成年子女成年為止。另依系爭離婚協議
    書第4條約定，系爭○○房地出售後，經扣除貸款及相關費用
    ，尚餘329萬3499元，伊可取得半數即164萬6750元；而系爭
    ○○房地雖尚未出售，但鑑定交易價格為1210萬3291元，依系
    爭離婚協議書第5條約定，伊可分得3分之2即640萬2194元，
    總計被上訴人應給付伊804萬8944元等情。爰依民法第1055
    條第3項、系爭離婚協議書第4、5條約定，求為判決㈠甲○○、
    乙○○之親權，由伊單獨任之；㈡被上訴人應自本判決確定之
    日起，至甲○○、乙○○各自成年之前1日止，按月給付甲○○、
    乙○○之扶養費各2萬元，如有1期未給付，其後12期視為亦已
    到期；㈢被上訴人應給付上訴人804萬8944元本息（原審為上
    訴人敗訴之判決，上訴人不服，提起上訴；另於本院審理中
    ，依系爭離婚協議書第6條約定，追加請求被上訴人給付109
    年7月1日至111年7月31日之未成年子女生活費70萬5000元；
    未繫屬本院者，不予贅述）。並於本院上訴聲明：㈠原判決
    關於駁回後開第2、3、4項請求部分廢棄。㈡甲○○、乙○○之親
    權，均改由上訴人單獨任之；㈢被上訴人應自本判決確定之
    日起，至甲○○、乙○○各自成年之前1日止，按月於每月15日
    前，給付上訴人關於甲○○、乙○○扶養費各2萬元，如有1期未
    給付，其後12期視為亦已到期；㈢被上訴人應給付上訴人804
    萬8944元，及自111年8月24日起至清償日止，按週年利率5%
    計算之利息。另追加聲明：被上訴人應給付上訴人70萬5000
    元，及自111年8月24日起至清償日止，按週年利率5%計算之
    利息。　　
二、被上訴人則以：伊在家工作10年，一直負起實際照顧未成年
    子女之責任，上訴人罹患躁鬱症，於108年8月間強行將未成
    年子女帶離，並離間伊與未成年子女之感情，斷絕伊與未成
    年子女之會面與聯繫，自不得聲請改定親權。另依系爭離婚
    協議書第4條約定，系爭○○房地價款970萬元，扣除290萬元
    貸款及相關費用後，已無餘款分配；至於系爭○○房地目前自
    住，並未出售，依系爭離婚協議書第5條約定，伊並無出售
    或分配價金之義務；縱認伊有分配價金義務，系爭○○房地亦
    應依起訴時鑑定交易價格1059萬9094元計算價值；退步言之
    ，倘認上訴人請求金錢給付有理由，則伊因上訴人遷離系爭
    ○○房地，受有拆卸家具家電設備損失150萬元，且伊為乙○○
    投保之儲蓄險，遭上訴人任意解約並挪用，亦受有損害520
    萬元，均得與上訴人之請求為抵銷。至於未成年子女生活費
    部分，伊已給付上訴人96萬5000元，上訴人追加請求伊再給
    付生活費，顯非有理等語，資為抗辯。並於本院答辯聲明：
    上訴及追加之訴均駁回。　　
三、查，㈠兩造於95年3月7日結婚，育有未成年子女甲○○、乙○○
    ；㈡兩造於107年2月2日協議離婚，並簽立系爭離婚協議書等
    情，有卷附戶籍謄本及離婚協議書可稽(見原法院108年度家
    調字第243號卷第9-11頁，下稱原審家調卷)，並為兩造所不
    爭執（見本院卷一第65-66頁），堪信為真。
四、本件應審究者為㈠上訴人依民法第1055條第3項規定，請求改
    定未成年子女之親權，由其單獨行使，有無理由？㈡若有，
    則上訴人請求被上訴人給付未成年子女之扶養費，有無理由
    ？㈢上訴人依系爭離婚協議書第4、5條約定，請求被上訴人
    給付系爭○○房地及○○房地出售後應分配之價金804萬8944元
    ，有無理由？㈣上訴人依系爭離婚協議書第6條約定，追加請
    求被上訴人給付未成年子女生活費70萬5000元，有無理由？
    ㈤被上訴人之抵銷抗辯，有無理由？茲論述如下：
  ㈠上訴人依民法第1055條第3項規定，請求改定未成年子女之親
    權，由其單獨行使，有無理由？
　⒈按行使、負擔權利義務之一方未盡保護教養之義務或對未成
    年子女有不利之情事者，他方、未成年子女、主管機關、社
    會福利機構或其他利害關係人得為子女之利益，請求法院改
    定之，民法第1055條第3項定有明文。惟法院酌定或改定未
    成年子女權利義務行使或負擔之親權人時，應斟酌民法第10
    55條之1所列事項，並依第1055條第4項規定，為子女之利益
    酌定權利義務行使負擔之內容及方法；其酌定由父母共同行
    使親權者，須父母離婚後，依各自主觀意願及生活狀況，仍
    可合作共同設法使子女適應新生活，始為適當；若父母間懷
    有敵意、持續有衝突，或住居所距離過遠，採共同行使親權
    可能對子女身心發展造成不利影響，即非妥適（最高法院10
    3年度台簡字第31號民事裁定意旨參照）。
　⒉經查：
　　⑴、系爭離婚協議書第7條約定：「雙方所生之兩女甲○○和乙
        ○○由男方（指被上訴人）監護，女方（指上訴人）得隨
        時探視」（見原審家調卷第11頁）。可知兩造於107年2
        月2日協議離婚時，已約定兩造所生未成年子女甲○○、
        乙○○之親權，由被上訴人單獨任之。則兩造既已於離婚
        時，對於未成年子女親權之行使達成協議，本於私法自
        治之精神，兩造即應其拘束，不容任意更動，揆諸前揭
        說明，上訴人請求改定親權，自應視被上訴人有無民法
        第1055條第3項對未成年子女有不利之情事，或未盡保
        護教養之義務而定。　　　　
　　⑵、上訴人固主張被上訴人未盡對於未成年子女之保護教養
        義務，未成年子女亦表示希望由伊繼續照顧，而請求改
        定親權由其單獨行使，或由兩造共同任之，並由伊擔任
        主要照顧者云云。然查：
　　　　①、上訴人主張其與未成年子女較為親近，教養方式開
            明尊重，被上訴人與未成年人關係疏離，應由其單
            獨行使親權，較符合為成年子女之最佳利益，固以
            社團法人宜蘭縣溫馨家庭促進協會(下稱宜蘭縣溫
            馨家庭促進協會)108年10月1日108宜溫收監字第10
            8233號函所附調查訪視評估報告為證(見本院卷一
            第191-202頁)。惟系爭離婚協議書第7條雖約定兩
            造未成年子女之親權，由被上訴人任之，但事實上
            兩造於本件起訴時，仍與未成年子女同住於系爭○○
            房地，上訴人亦持續照顧教養未成年人等情，有卷
            附民事起訴狀可稽(見原審家調卷第3頁)，並為上
            訴人所自認(見原審109年度家財訴字第1號卷第65
            頁，下稱家財訴卷)。被上訴人並因上訴人於108年
            9月間將未成年子女帶離系爭○○房地，其長期未能
            單獨行使親權乙事，向原法院聲請酌定上訴人與未
            成年子女之會面交往，經原法院於109年12月30日
            以109年度家親聲字第4號裁定酌定上訴人於未成年
            子女滿16歲以前，得依該裁定附表所示之時間及方
            式與未成年子女會面交往，有卷附民事裁定可稽(
            見本院卷一第441-446頁)，並經本院調取卷宗核閱
            屬實。足見兩造協議離婚後，雖約定兩造未成年子
            女之親權，由被上訴人單獨任之，但上訴人不願依
            照系爭離婚協議書第7條約定，由被上訴人單獨行
            使親權，甚至於108年9月間將未成年子女帶離系爭
            ○○房地，以致被上訴人需向原法院聲請酌定上訴人
            與未成年子女之會面交往方式。佐以上訴人於原法
            院109年度家親聲字第4號裁定酌定上訴人與未成年
            子女會面交往方式後，上訴人仍未遵照履行，而由
            上訴人照顧未成年子女等情，業據甲○○、乙○○證述
            在卷(見本院卷一第464、468頁)。則上訴人長期未
            依系爭離婚協議書第7條約定履行，由被上訴人單
            獨行使親權，甚至於108年9月間將未成年子女帶離
            系爭○○房地，經原法院109年度家親聲字第4號裁定
            酌定上訴人與未成年子女會面交往方式後亦然，剝
            奪被上訴人與未成年子女相處之機會，衡情已影響
            被上訴人與未成年子女之互動關係，使未成年子女
            因與被上訴人久未相處，感情淡薄、疏離，甚至產
            生敵對之意，宜蘭縣溫馨家庭促進協會於此基礎上
            所做之調查訪視評估報告，自無法為有利於上訴人
            之佐證。
　　　　②、其次，上訴人雖主張伊於107年11月9日在系爭○○房
            地住處客廳陪伴未成年子女寫功課時，被上訴人因
            心情不佳，無端大聲謾罵伊，致未成年子女深受驚
            嚇，而對未成年子女有不利之情事，且未盡保護教
            養義務云云，並提出乙○○錄製之錄音檔案與譯文為
            證（見本院卷一第421-426頁）。然觀諸該錄音譯
            文所示，兩造係爭執未成年子女親權既約定由被上
            訴人單獨行使，何以上訴人仍居住於系爭○○房地乙
            事（見本院卷一第421-425頁），乃兩人關於未成
            年子女親權行使與系爭○○房地之爭議，難認被上訴
            人對於未成年子女有不利之行為，或未盡保護教養
            義務。
　　　  ③、再者，上訴人復主張108年2月1日天候不佳，被上訴人接送乙○○時，卻到處閒逛不願返家，待乙○○表示想要回家，竟將其驅趕下車，任其淋雨，致未成年子女深受驚嚇，而對未成年子女有不利之情事，且未盡保護教養義務云云。然乙○○於原審證稱：爸爸來接伊時，一直繞，伊說要回家寫功課，然後爸爸就把伊放在社區門口，然後伊就自己走回家，當時爸爸去停車，至於之後爸爸有無跟伊回家或做何事，伊忘記了；伊只記得當天有去按門鈴請媽媽幫伊開門，媽媽就拿雨傘來接伊等語（見原審家財訴卷第187頁）。可見被上訴人當日係接送乙○○回家，並無證據證明被上訴人驅趕乙○○下車，任其淋雨，而對於未成年子女有不利之行為，或未盡保護教養義務。　　　　　　　　　　　　
　　　　④、上訴人再主張被上訴人於108年5月起，不再給付未成年子女生活費，未盡對未成年子女之保護教養義務云云。惟被上訴人於107年6月起至108年5月間，共計12個月，每月匯款3萬元予上訴人等情，業據上訴人提出郵局存摺交易明細為證（見本院卷二第341-348頁），縱不足未成年子女每人每月生活費各2萬元共4萬元之數額，然被上訴人後續已給付未成年子女生活費共96萬5000元予上訴人，此亦為上訴人所不爭執（見本院卷二第302頁），尚難認被上訴人未給付未成年子女生活費，而未盡保護教養義務。　　　　　　　　　　　　　　　　　　
　　　　⑤、上訴人又主張乙○○於108年8月21日欲使用手機上網
            ，被上訴人出言加以制止未果，竟怒搶乙○○之手機
            ，連續往地上猛砸，致乙○○心生恐懼，而對未成年
            子女有不利之情事，且未盡保護教養義務云云。然
            乙○○於原審證稱：伊第一支手機是媽媽給伊的，好
            像是三年級下學期給伊的；媽媽沒有規定使用手機
            的時間，就是寫完功課就可以使用，除非玩很久，
            媽媽才會制止伊，爸爸則是規定伊等完全不能使用
            手機；有一次伊功課寫完，媽媽允許伊可以看一則
            卡通，伊就拿手機出來看卡通，爸爸好像有叫伊不
            要看，伊就沒有理爸爸，然後爸爸就把伊的手機一
            直拿起來摔在地上，摔到手機壞掉為止等語（見原
            審家財訴卷第189-191頁）。可見被上訴人對於未
            成年子女使用手機之觀念與上訴人不同，因此採取
            較為激烈之方式教養未成年子女，乃兩造管教方式
            之差異，尚難認遽認被上訴人對於未成年子女有不
            利之行為，或未盡保護教養義務。
　　　　⑥、上訴人另主張被上訴人無端扣留伊及未成年子女之
            護照與健保卡，而對未成年子女有不利之情事，且
            未盡保護教養義務云云。惟乙○○於原審證稱：有一
            次伊等要去看牙齒，沒有健保卡，被爸爸拿走，後
            來伊在櫃子找到伊跟姐姐的健保卡；健保卡被爸爸
            拿走，是媽媽看牙齒時跟伊講的等語（見原審家財
            訴卷第191頁）。足見乙○○已取得其與甲○○之健保
            卡，並無被上訴人扣留上訴人與未成年子女護照與
            健保卡之情事，乙○○亦係聽聞上訴人告知，始認知
            健保卡係遭被上訴人取走，難認被上訴人有未盡保
            護教養義務，或對子女有不利之情事。
　　　　⑦、上訴人再主張兩造於110年8月20日偕同甲○○至戶政
            機關辦理國民身分證完成後，被上訴人竟以其有監
            護權為由，扣住甲○○之國民身份證，因此發生拉扯
            ，致伊右手臂嚴重傷害，並經櫃臺人員及到場員警
            勸諭後，甲○○才重新取得國民身分證，對於甲○○造
            成陰影，而對未成年子女有不利之情事，且未盡保
            護教養義務云云，並提出診斷證明書為證(見本院
            卷一第265頁)。惟被上訴人抗辯其僅係欲將甲○○國
            民身分證拍照留念，並非暴力搶奪等語；而本院依
            職權向宜蘭縣冬山鄉戶政事務所調取之監視器錄影
            光碟，內容僅有影像，並無錄音等情，有卷附該所
            110年8月27日冬鄉戶字第1100001801號函所附光碟
            與本院公務電話紀錄可稽(見本院卷一第267-269頁
            、第285頁)，無法證明被上訴人係惡意扣留甲○○之
            國民身分證，尚難認被上訴人有對未成年子女不利
            ，或未盡保護教養義務之情事。
　 　　 ⑧、上訴人又主張甲○○基於自身興趣及未來發展，希望
            由○○高中轉學至臺中就讀高中，上訴人及班導師自
            109年11月27日起，試圖與被上訴人協商轉學，但
            被上訴人均消極態度應對，未盡保護教養義務云云
            ，並提出上訴人與導師之對話紀錄截圖為證（見本
            院卷一第249-264頁）。惟乙○○是否轉學，乃其生
            涯規劃重要事項，兩造既約定由被上訴人單獨行使
            親權，自應由被上訴人與未成年子女理性溝通選擇
            。惟觀諸對話紀錄，上訴人已表明「○○意思是不想
            跟爸爸一起談，她覺得跟他談也是多餘」等語（見
            本院卷一第252頁），可見上訴人與甲○○已先拒絕
            與被上訴人溝通，而欲藉由導師轉達意見，則被上
            訴人因感到不受尊重，消極應對，亦難認被上訴人
            有對未成年子女不利，或未盡保護教養義務之情事
            。　　　　　　　 
　  ⑶、綜上，兩造既已於系爭離婚協議書第7條，約定未成年子
        女親權之行使由被上訴人單獨任之，基於私法自治原則
        ，兩造即應同受拘束，上訴人復未能舉證證明被上訴人
        對於未成年子女有何不利，或未盡保護教養義務之情事
        。故上訴人依民法第1055條第3項聲請改定親權人，洵
        非有理。
　㈡上訴人請求被上訴人給付未成年子女之扶養費，有無理由？
　⒈按法院依民法第1055條之規定，為酌定、改定或變更未成年
    子女權利義務行使或負擔時，得命交付子女、未行使或負擔
    權利義務之一方與未成年子女會面交往之方式與期間、給付
    扶養費、交付身分證明文件或其他財物，或命為相當之處分
    ，並得訂定必要事項。
　⒉承上，上訴人依民法第1055條第3項規定，請求改定未成年子
    女親權之行使，既非有理，則其請求酌定被上訴人自改定親
    權之判決確定後，給付扶養費部分，即非有據。　　　
　㈢上訴人依系爭離婚協議書第4、5條約定，請求被上訴人給付
    系爭○○房地及○○房地出售後應分配之價金804萬8944元，有
    無理由？
　⒈系爭離婚協議書4條約定：「甲屋（指系爭○○房地）現正出售
    中，雙方合意售出後總價金扣除甲屋二百八十萬元貸款以及
    扣除乙屋（指系爭○○房地）貸款後，其餘價金完稅後雙方各
    半」(見原審家調卷第11頁)。查被上訴人於110年3月4日已
    將系爭○○房地以總價970萬元出售予訴外人謝素英，並於110
    年5月28日完成所有權移轉登記等情，有卷附土地與建物登
    記謄本、異動索引、不動產買賣契約書、價金履約專戶明細
    暨點交證明書，及交屋明細可稽(見本院卷一第383-411頁)
    。而系爭○○房地尚有被上訴人向宜蘭縣羅東鎮農會申辦之購
    屋貸款本金672萬3964元未清償等情，亦有羅東鎮農會110年
    10月8日羅鎮農信字第1100002853號函所附購屋貸款契約書
    、變更個人購屋貸款定型化契約、土地與建物登記謄本，及
    放款歷史交易明細查詢可稽(見本院卷一第359-380頁)。又
    被上訴人抗辯系爭○○房地因地板破裂，而賠償買方2萬0331
    元等語，為上訴人所不爭執，並同意扣除(見本院卷二第86
    頁)。則依系爭離婚協議書第4條約定，系爭○○房地出售總價
    970萬元，扣除該房地貸款280萬元、系爭○○房地貸款672萬3
    964元，及地板破裂賠償費用2萬0331元後，餘額應為15萬57
    05元（計算式：9700000－2800000－6723964-20331＝155705）
    。
　⒉系爭離婚協議書第5條約定：「雙方合意未來如果乙屋出售，
    若總價金低於壹仟萬元，完稅後雙方各半；若總價金高於壹
    仟萬元（含），高於壹仟萬元部分，完稅後女方分得3分之2
    ，甲方分得3分之1」。惟系爭○○房地尚未出售，系爭離婚協
    議書第5條約定之條件並未成就，亦無價金可供分配，自應
    於將來系爭○○房地出售時再分配價金，尚無從逕依系爭離婚
    協議書第5條約定，分配系爭○○房地之價金。
　⒊上訴人固主張系爭○○房地出售時，貸款僅餘86萬8932元，並
    非280萬元，故系爭○○房地價金扣除貸款與相關稅費之餘額
    ，應為847萬3928元云云。然被上訴人抗辯兩造簽訂系爭離
    婚協議書時，已向上訴人表示系爭○○房地包括二胎貸款尚有
    280萬元，兩人方協議扣除280萬元貸款，且係伊借貸二胎清
    償貸款，系爭○○房地貸款於出售時始降至86萬8932元等語，
    並有卷附價金履約專戶明細暨點交證明書為證(見本院卷二
    第101頁)。上訴人復自陳系爭○○房地由280萬元貸款降至出
    售時86萬8932元，係兩造協議中間差額由被上訴人清償等語
    (見本院卷二第86頁)。堪信上訴人於簽訂系爭離婚協議書時
    ，已知悉被上訴人尚有二胎貸款，為婚後所負之債務，兩造
    乃協議先由被上訴人清償系爭○○房地包含二胎貸款，則於兩
    造分配系爭○○房地價款時，仍應依系爭離婚協議書第4條約
    定，扣除280萬元貸款，而非扣除出售時之貸款餘額86萬893
    2元。故上訴人主張系爭○○房地價金扣除貸款與相關稅費之
    餘額，應為847萬3928元云云，尚非可採。
　⒋上訴人另主張被上訴人故意不繳納系爭○○房地貸款本金，以
    致系爭○○房地貸款尚餘672萬3964元，自應依羅東鎮農會購
    屋貸款契約第3、4條之計算方式，估算系爭○○房地於110年6
    月之剩餘貸款為518萬0429元云云。然系爭○○房地貸款餘額
    為672萬3964元等情，有卷附羅東鎮農會放款歷史交易明細
    查詢可稽(見本院卷一第359頁、第375-380頁)。上訴人主張
    被上訴人故意不繳納系爭○○房地貸款云云，並未舉證以實其
    說，自應依系爭○○房地實際貸款餘額672萬3964元計算，而
    非逕依羅東鎮農會購屋貸款契約第3、4條之計算方式，估算
    系爭○○房地貸款餘額為518萬0429元。
　⒌上訴人再主張系爭○○房地應依訴外人高源不動產估價師聯合
    事務所鑑定111年3月間之交易價格1206萬8935元，按系爭離
    婚協議書第5條分配云云，並提出估價報告書為證（見外放
    卷宗）。惟系爭○○房屋尚未出售，系爭離婚協議書第5條約
    定之條件並未成就，且不動產價值浮動不定，自無從逕依照
    鑑定價格計算分配。故上訴人主張系爭○○房地應依鑑定交易
    價格1206萬8935元計算云云，亦非可採。
  ⒍綜此，系爭○○房地出售總價970萬元，依系爭離婚協議書第4
    條約定，扣除貸款280萬元、系爭○○房地貸款672萬3964元，
    及系爭○○房地地板破裂賠償費用2萬0331元後，餘額15萬570
    5元應由兩造各分配半數即7萬7853元（計算式：155705÷2＝7
    7853，元以下四捨五入）；而系爭○○房地尚未出售，系爭離
    婚協議書第5條約定之條件並未成就，自無從依據系爭離婚
    協議書第5條約定分配系爭○○房地之價款。故上訴人依系爭
    離婚協議書第4、5條約定，請求被上訴人給付7萬7853元，
    為有理由；逾此部分，則非有理。
　㈣上訴人依系爭離婚協議書第6條約定，追加請求被上訴人給付
    未成年子女扶養費70萬5000元，有無理由？
　⒈系爭離婚協議書第6條約定：「雙方同意每個月由男方支付兩
    女各二萬元生活費給女方，供兩女日常生活花用，直至兩女
    成年為止。其他額外之教育或生活其他花用，將依個案由兩
    女與父、母協商後決定之」（見原審家調卷第11頁）。可知
    兩造於系爭離婚協議書第6條約定，被上訴人同意給付上訴
    人未成年子女之生活費每人每月各2萬元。
　⒉上訴人雖主張被上訴人自107年6月起，即未按時給付未成年
    子女生活費；伊於108年8月31日前，已代墊未成年子女生活
    費24萬元，扣除被上訴人已給付之19萬元後，被上訴人尚欠
    5萬元，及自108年9月起至11月止，每人每月2萬元之未成年
    子女生活費云云，並提出存摺交易明細為證（見本院卷二第
    339-356頁）。然依上訴人提出之存摺交易明細所示，被上
    訴人於107年6月起至108年5月間，共計12個月，每月已匯款
    3萬元予上訴人(見本院卷二第341-348頁)，每月僅餘1萬元
    ，共12萬元未給付；但兩造於108年11月6日在原法院進行調
    解程序時，被上訴人已支付上訴人19萬元，兩造並對於被上
    訴人尚有未成年子女生活費5萬元未給付乙節，已有共識等
    情，有卷附調解紀錄表可稽(見原審家調卷第115頁)。另被
    上訴人於108年5月匯款3萬元、108年6至10月匯款19萬元予
    上訴人部分，亦為上訴人所不爭執(見本院卷二第302-303頁
    )。堪信被上訴人於108年11月6日調解前，即截至108年10月
    31日為止，僅積欠上訴人未成年子女生活費5萬元。
　⒊再者，被上訴人自108年11月1日起至111年7月31日止，共計3
    3個月，本應依系爭離婚協議書第6條約定，給付上訴人未成
    年子女生活費132萬元（計算式：20000×2×33＝1320000）；
    扣除原審已判決確定被上訴人應給付108年11月1日起至109
    年6月30日止，共8個月之未成年子女生活費32萬元之外；被
    上訴人本應給付上訴人100萬元之未成年子女生活費（計算
    式：1320000－320000＝1000000）。惟被上訴人抗辯其已陸續
    於108年11月7日匯款3萬元，108年11月13日匯款4萬0463元
    ，108年12月5日匯款1萬3537元，108年12月7日匯款2萬元，
    109年1月6日匯款3萬元，109年1月9日匯款2萬元，109年2月
    7日匯款2萬元，110年3月4日匯款33萬1000元，110年3月9日
    匯款24萬元至上訴人郵局帳戶，作為未成年子女生活費，合
    計74萬5000元等情，為上訴人所不爭執（見本院卷二第205
    頁、第274-275頁、第302-303頁），則被上訴人已給付未成
    年子女生活費74萬5000元部分，自應予以扣除。是以此計算
    ，被上訴人尚應給付上訴人自108年11月1日起至111年7月31
    日止（扣除原審判決確定之32萬元外）之未成年子女生活費
    25萬5000元（計算式：1000000－745000＝255000）。
　⒋準此，被上訴人尚應給付上訴人108年10月31日前積欠之未成
    年子女生活費5萬元，及自108年11月1日起至111年7月31日
    止（扣除原審判決確定之32萬元外）之未成年子女生活費25
    萬5000元，共計30萬5000元（計算式：50000＋255000＝30500
    0）。故上訴人依系爭離婚協議書第6條約定，追加請求被上
    訴人給付未成年子女生活費30萬5000元，應屬有據；逾此部
    分，則非有理。
  ㈤被上訴人之抵銷抗辯，有無理由？
  ⒈按二人互負債務，而其給付種類相同，並均屆清償期者，各
    得以其債務，與他方之債務，互為抵銷，民法第334條第1項
    前段定有明文。
　⒉經查：
　　⑴、被上訴人固抗辯上訴人曾短暫搬回系爭○○房地，於原法
        院調解期間再次搬離時，將屋內檜木裝潢、電器設備、
        瓦斯桶等拆運轉售，致其受有逾150萬元之損害云云（
        明細詳見本院卷二第321-322頁表格）。然兩造婚後原
        同住於系爭○○房地，屋內未成年子女物品、電鋼琴、小
        提琴、長笛、空氣清淨機、除濕機、冰箱、洗衣機、烤
        箱、電子鍋、檜木裝潢家具與瓦斯桶及安全配件等物品
        ，應為兩造婚後所共同購買，並非被上訴人單獨所有，
        被上訴人復未提出具體證據證明因上訴人遷離該等物品
        致其受有損害達150萬元，故被上訴人請求上訴人賠償1
        50萬元，並以此為抵銷抗辯，洵非可採。
　　⑵、被上訴人復抗辯其為乙○○於安盛保險公司投保（保單編
        號000-0000000），每年支付美金4000元之保險費，共1
        1年，保單價值達520萬元，但遭上訴人惡意退保挪用，
        伊得對上訴人請求賠償520萬元，且以之為抵銷云云，
        並提出退保發還金額明細與玉山商業銀行存摺內頁為證
        （見本院卷二第325-328頁）。惟觀諸被上訴人所提之
        玉山商業銀行存摺內頁，僅有ATM提款之註記，並無提
        款原因之記載，無從證明被上訴人係提領該等金錢繳納
        乙○○之保險費，及被上訴人為該保單之要保人或受益人
        ，與上訴人惡意退保挪用保單價值，尚難認被上訴人受
        有保單價值520萬元之損害。故被上訴人請求上訴人賠
        償520萬元，並以此為抵銷抗辯，亦非可採。
五、從而，上訴人依系爭離婚協議書第4、5條約定，請求被上訴
    人給付7萬7853元，及自111年8月24日起至清償日止，按週
    年利率5%計算之利息，為有理由，應予准許；逾此部分之請
    求，為無理由，不應准許。原審就上開應准許部分，為上訴
    人敗訴之判決，尚有未洽，上訴意旨指摘原判決此部分不當
    ，求予廢棄改判，為有理由。爰由本院廢棄改判如主文第2
    項所示。至上訴人請求不應准許部分，原審為上訴人敗訴之
    判決，於法核無違誤。上訴意旨指摘原判決此部分不當，求
    予廢棄改判，為無理由，應駁回其此部分之上訴。另上訴人
    依系爭離婚協議書第6條約定，追加請求被上訴人給付30萬5
    000元，及自111年8月24日起至清償日止，按週年利率5%計
    算之利息，為有理由，應予准許；逾此部分之請求，則為無
    理由，應予駁回。
六、本件事證已臻明確，至於兩造其餘攻擊防禦方法及所提證據
    ，經本院斟酌後，認為均不足以影響本判決之結果，而無逐
    一論駁之必要，併此敘明。
七、據上論結，本件上訴為一部有理由、一部無理由；追加之訴
    為一部有理由，一部無理由。爰判決如主文。　　
中　　華　　民　　國　　111 　年　　11　　月　　30　　日
                  家事法庭
  　                    審判長法  官  楊絮雲   
                              法  官  陳賢德
                              法  官  郭顏毓
正本係照原本作成。
被上訴人不得上訴。
上訴人如不服本判決，應於收受送達後20日內向本院提出上訴書
狀，其未表明上訴理由者，應於提出上訴後20日內向本院補提理
由書狀（均須按他造當事人之人數附繕本）上訴時應提出委任律
師或具有律師資格之人之委任狀；委任有律師資格者，另應附具
律師資格證書及釋明委任人與受任人有民事訴訟法第466條之1第
1項但書或第2項所定關係之釋明文書影本。如委任律師提起上訴
者，應一併繳納上訴審裁判費。
中　　華　　民　　國　　111 　年　　11　　月　　30　　日

    　　　　　　　　　　　　　書記官  馬佳瑩